臺灣板橋地方法院刑事判決　　　　　　　　　　　　　九十一年度重訴字第三八號
　　公　訴　人　臺灣板橋地方法院檢察署檢察官
　　被　　　告　丙○○　男　三.
　　指定辯護人　乙○公設辯護人　湯明純
右列被告因殺人案件，經檢察官提起公訴（九十一年度偵字第二○六四九號），乙○
判決如左：
    主      文
丙○○殺人，處有期徒刑拾肆年貳月，褫奪公權玖年。
    事      實
一、丙○○曾因違反懲治盜匪條例案件，於民國（下同）八十年八月十五日，經乙○
    以八十年度訴字第六五九號刑事判決判處有期徒刑七年六月，八十年十二月二十
    日，經臺灣高等法院以八十年度上訴字第四六六○號刑事判決撤銷原審判決，改
    為判處有期徒刑七年，嗣於八十一年四月十六日，經最高法院以八十一年度臺上
    字第一七○七號刑事判決駁回上訴而告確定；又因贓物案件，於八十年十一月十
    三日，經臺灣臺北地方法院以八十年度易字第八六四三號刑事判決判處有期徒刑
    五月，八十年十二月二十三日判決確定，嗣上開二罪刑，於八十一年六月二十二
    日，經臺灣高等法院以八十一年度聲字第七九一號裁定應執行有期徒刑七年三月
    確定，刑期起算日期為八十一年四月十八日，原指揮書所載執行完畢日期為八十
    七年十一月八日，八十三年十一月二十二日，因縮短刑期假釋出監，縮刑期滿日
    期為八十七年十月二十七日；又因違反麻醉藥品管理條例案件，於八十六年六月
    十八日，經乙○以八十六年度易字第一三五三號刑事判決判處有期徒刑四月，八
    十六年十月七日，經臺灣高等法院以八十六年度上易字第六一九○號刑事判決撤
    銷原審判決，改為判處有期徒刑四月而告確定，刑期起算日期為九十二年十月二
    十九日（接續前案執行），又上開假釋因之遭撤銷，應執行殘刑有期徒刑三年十
    一月五日，刑期起算日期為八十八年十月三十一日，指揮書原載執行完畢日期九
    十二年十月二十八日，嗣於九十一年六月十三日，因縮短刑期假釋出監（以上罪
    刑均不致使本案犯行構成累犯）。緣丙○○於九十一年十月二十日二十三時餘駕
    駛其向友人所借之車牌號碼九Ｃ－六六六二號自用小客車，前往臺北縣三和路四
    段一四五巷十三號「在來之音卡拉ＯＫ」店接女友黃美禎下班，二人並欲一同夜
    遊，惟黃美禎上車不久，黃美禎之「乾爹」即打電話予黃美禎，邀黃美禎至臺北
    縣三重市○○路某海產店見面，黃美禎即向丙○○表示伊前去與其「乾爹」打招
    呼後即可離開，丙○○乃載黃美禎至該海產店，惟黃美禎下車前卻要丙○○先行
    離開，故引起丙○○不悅並質疑黃美禎是否另結新歡，二人因之而生爭吵，丙○
    ○旋駕車載黃美禎由三重交流道上國道一號高速公路往基隆方向行駛，其間黃美
    禎之「乾爹」復打電話邀請黃美禎，經黃美禎要求，丙○○乃駕車由南港交流道
    下國道一號高速公路，轉向沿國道一號高速公路返回臺北縣三重市○○路之該海
    產店，然未尋得黃美禎之「乾爹」，嗣黃美禎之「乾爹」另打電話聯絡黃美禎，
    要伊前往臺北縣三重市○○路某環保公司，丙○○遂駕車載黃美禎至該處，惟下
    車前黃美禎復囑丙○○先行離開，不必等伊，丙○○乃又質問黃美禎該「乾爹」
    應係黃美禎之男友，伊欲砸該男子之店等語，黃美禎聞言心生不滿而與之理論，
    丙○○乃欲駕車載黃美禎回家（位於臺北縣板橋市○○街七十八號四樓），殆行
    至臺北縣板橋市「大漢橋」下之迴轉道時，丙○○停車與黃美禎談及分手之事，
    斯時二人並因黃美禎之「乾爹」又打電話予黃美禎，而丙○○乃取黃美禎該行動
    電話手機查看，黃美禎因之情緒激動而下車衝向快車道，且與丙○○大聲爭吵，
    嗣黃美禎於情緒平復後乃提議前往臺北縣八里海邊談判，故丙○○即駕車載黃美
    禎前往海邊，途中丙○○並飲用高梁酒及啤酒（未致其為後述行為時陷於心神喪
    失或精神耗弱之程度），殆同日三時餘，丙○○、黃美禎二人於臺北縣林口鄉太
    平村汕頭十七號附近之海邊道路路旁下車後，丙○○向黃美禎抱怨稱伊為了黃美
    禎之母親及子女所需，已花費數十萬元等語，而黃美禎即回稱：「伊係上班小姐
    ，就是要騙你」等語，丙○○聞言心生不滿，乃表示二人到此為止，惟伊仍要砸
    黃美禎之「乾爹」之店，黃美禎即以其所穿之高跟鞋攻擊丙○○，並咬丙○○之
    左上臂內側及右手手臂，丙○○此時新怨舊恨齊湧心頭而怒不可抑，竟萌生殺人
    之犯意，以雙手用力掐住黃美禎之前頸部，直至黃美禎停止掙扎始鬆手，丙○○
    見黃美禎倒地且無反應即速駕車離開，殆同日四時餘，丙○○駕車返回臺北市，
    將該自用小客車停於臺北市○○路「萬華國民中學」後門旁後，原欲暫躲於臺北
    縣新莊市之友人處，惟旋因自忖無法逃避刑責，乃於有偵查權限之機關及公務員
    發覺其犯罪前，即於同日五時十八分，打電話予臺北市政府警察局刑事警察大隊
    小隊長甲○○，向其表明上開情事，並進而於同日五時三十五分許赴臺北市政府
    警察局刑事警察大隊（位於臺北市○○區○○街一段六十九號四樓）接受甲○○
    訊問，而自動接受裁判。嗣於同日八時許，丙○○帶同警方至前開陳屍地點尋得
    業因前頸部受扼壓而窒息死亡之黃美禎。
二、案經丙○○自首及臺北市政府警察局移送臺灣板橋地方法院檢察署檢察官偵查起
    訴。
    理      由
一、右開犯罪事實業據被告丙○○迭於警訊、檢察官偵查及乙○審理中坦承不諱，核
    與證人即臺北市政府警察局刑事警察大隊小隊長甲○○於檢察官偵查及乙○審理
    中所為之證詞相符，並有現場照片二十四幀（見臺灣板橋地方法院檢察署〈下同
    〉九十一年度偵字第二○六四九號卷第十三頁至第二十一頁）、被告左上臂內側
    及右手手臂之受傷照片二幀（見九十一年度偵字第二○六四九號卷第二十二頁）
    暨與被告前開所供行蹤相符之行動電話（門號：0000000000號）通聯
    紀錄附卷足資佐證。而被害人黃美禎因被告以雙手用力掐住前頸部，致其前頸部
    受扼壓而窒息死亡一節，業經檢察官督同檢驗員相驗屬實，此有勘驗筆錄、相驗
    屍體證明書及驗斷書（見九十一年度相字第一二一七號卷第十一頁、第十六頁至
    第二十二頁）附卷可稽。而觀乎被告以雙手掐住被害人黃禎美足以致命之前頸部
    ，直至被害人黃美禎停止掙扎始鬆手，且於被害人黃禎美之前頸部有明顯之掐痕
    ，足見其下手非輕，是其殺意之堅實屬灼然。綜上所述，本案事證已臻明確，被
    告殺人犯行洵堪認定，自應依法論科。
二、核被告丙○○所為，係犯刑法第二百七十一條第一項之殺人罪。被告犯罪後旋於
    有偵查權限之機關及公務員發覺其犯罪前，即於同日五時十八分，打電話予臺北
    市政府警察局刑事警察大隊小隊長甲○○，向其表明掐死被害人黃美禎之犯行，
    並進而於同日五時三十五分許赴臺北市政府警察局刑事警察大隊接受甲○○訊問
    ，而自動接受裁判，此據證人甲○○於檢察官偵查及乙○審理中結證屬實（見九
    十一年度偵字第二○六四九號卷第五十七頁、第五十八頁正面、乙○九十一年十
    一月十二日訊問筆錄），且有「台北市政府警察局刑事警察大隊會客登記簿」〈
    顯示被告丙○○於九十一年十月二十一日五時三十五分至臺北市政府警察局刑事
    警察大隊登記會見甲○○〉（見九十一年度偵字第二○六四九號卷第四十六頁）
    足憑，是被告所為核與刑法第六十二條前段關於自首之規定相符，自應依法減輕
    其刑。又被告雖係於飲酒後為本案犯行，然飲酒至醉，陷於精神耗弱，原為一時
    之精神狀態，非若精神病患之有持續性，故事後判斷行為人於行為時是否在酒醉
    精神耗弱中，無從如對一般精神病患得就其生理﹑精神等狀況為鑑定，因而法院
    綜合行為人行為時各種主客觀情形為合理推斷，自非法所不許（參照最高法院八
    十年度臺上字第第三五一一號刑事判決要旨），而查本件被告對於案發經過情形
    於歷經警訊、檢察官偵查及乙○審理，均記憶明晰，供述綦詳，且尚能自臺北縣
    林口鄉太平村汕頭十七號附近駕車返回臺北市○○路，是難認其於本案犯行時有
    精神耗弱甚或心神喪失之情形存在，附此敘明。爰審酌被告丙○○因不甘為被害
    人黃美禎付出卻未能獲得同等回報，且認被害人黃美禎另結新歡，於談判、質問
    被害人黃美禎之際受被害人黃美禎言語及持高跟鞋攻擊、以口咬手臂等刺激，一
    時失慮而鑄此悲劇，暨其行兇之手段、品行非佳仍於假釋中（曾因違反懲治盜匪
    條例案件，於八十年八月十五日，經乙○以八十年度訴字第六五九號刑事判決判
    處有期徒刑七年六月，八十年十二月二十日，經臺灣高等法院以八十年度上訴字
    第四六六○號刑事判決撤銷原審判決，改為判處有期徒刑七年，八十一年四月十
    六日，經最高法院以八十一年度臺上字第一七○七號刑事判決駁回上訴而告確定
    ；又因贓物案件，於八十年十一月十三日，經臺灣臺北地方法院以八十年度易字
    第八六四三號刑事判決判處有期徒刑五月，八十年十二月二十三日判決確定，嗣
    上開二罪刑，於八十一年六月二十二日，經臺灣高等法院以八十一年度聲字第七
    九一號裁定應執行有期徒刑七年三月確定，刑期起算日期為八十一年四月十八日
    ，原指揮書所載執行完畢日期為八十七年十一月八日，八十三年十一月二十二日
    ，因縮短刑期假釋出監，縮刑期滿日期為八十七年十月二十七日；又因違反麻醉
    藥品管理條例案件，於八十六年六月十八日，經乙○以八十六年度易字第一三五
    三號刑事判決判處有期徒刑四月，八十六年十月七日，經臺灣高等法院以八十六
    年度上易字第六一九○號刑事判決撤銷原審判決，改為判處有期徒刑四月而告確
    定，刑期起算日期為九十二年十月二十九日〈接續前案執行〉，又上開假釋因之
    遭撤銷，應執行殘刑有期徒刑三年十一月五日，刑期起算日期為八十八年十月三
    十一日，指揮書原載執行完畢日期九十二年十月二十八日，嗣於九十一年六月十
    三日，因縮短刑期假釋出監－見卷附臺灣高等法院被告全國前案紀錄表）、智識
    程度非高（國中肄業）、剝奪被害人黃美禎之生命，致原屬單親家庭之二名幼子
    （分別為八十二年、八十五年生）頓失其母，其情堪憐及其於犯罪後坦承犯行，
    已見悔意等一切情狀，量處如主文所示之刑，以昭炯戒，並為懲儆。又被告所犯
    刑法第二百七十一條第一項之殺人罪，依其犯罪之性質，乙○認有對被告褫奪公
    權之必要，爰依刑法第三十七條第二項、第三項之規定，併為宣告褫奪公權九年
    。
據上論斷，應依刑事訴法第二百九十九條第一項前段，刑法第二百七十一條第一項、
第六十二條前段、第三十七條第二項、三項，判決如主文。
本案經檢察官余若凡到庭執行職務。
中      華      民      國      九十一      年    十二    月   二十四   日
                                      臺灣板橋地方法院刑事第五庭
                                          法  官  陳  鴻  清
右正本證明與原本無異。
如不服本判決應於收受送達後十日內向乙○提出上訴書狀，其未敘述上訴之理由者並
得於提起上訴後十日內向乙○補提理由書（均須按他造當事人之人數附繕本）。
                                          書記官  林  蔚  然
中      華      民      國      九十一      年    十二  月   三十一   日
附錄本案所犯法條全文：
刑法第二百七十一條：
殺人者，處死刑、無期徒刑或十年以上有期徒刑。
前項之未遂犯罰之。
預備犯第一項之罪者，處二年以下有期徒刑。
